【裁判字號】    91,易,679
【裁判日期】    920321
【裁判案由】    竊盜等
【裁判全文】
臺灣士林地方法院刑事判決                          九十一年度易字第六七九號
    公  訴  人  臺灣士林地方法院檢察署檢察官
    被      告  乙○○
                己○○
右列被告因竊盜案件，經檢察官提起公訴（八十九年度偵字第一０九六四號、九十年
度偵字第一四四三、一九八八號），本院判決如左：
    主  文
乙○○連續踰越安全設備，於夜間侵入住宅竊盜，處有期徒刑壹年肆月。又意圖為自
己不法之所有，而侵占遺失物，處罰金玖佰元，如易服勞役以參佰元折算壹日。
己○○無罪。
    事  實
一、乙○○意圖為自己不法之所有，基於概括之犯意，於如附表編號一至編號七所示
    之時間、地點，連續以附表所示之方式竊取辛○○、丙○○、卯○○、寅○○、
    丁○○、甲○○、子○○等人所有如附表所示之財物。又意圖為自己不法之所有
    ，於八十九年五月間某日，在台北縣新店市某便利商店內，在影印機上拾得庚○○所遺失之身分證乙張，竟將該遺失物侵吞據為己有。嗣分別於八十九年十月二
    十日及九十年一月十三日，經警至乙○○位於台北縣汐止市○○街十八巷八號住
    處搜索，當場扣得如附表編號一至五所示之贓物及庚○○身分證乙張，因而查知
    上情。
二、案經台北市政府警察局內湖分局及臺北縣警察局汐止分局報請臺灣士林地方法院
    檢察署檢察官偵查後提起公訴。
    理  由
壹、乙○○有罪部分
一、附表編號二至五、編號七及侵占庚○○遺失之身分證等事實，業據被告乙○○於
    本院調查與審理中坦承不諱，核與被害人丙○○、卯○○、寅○○、丁○○、子
    ○○、庚○○指訴情節大致相符，且有贓物認領保管單六張在卷可資佐證，應認
    被告該部分之自白與事實相符，應可採信。又查：（一）附表編號一所示竊盜犯
    行，被告於審理中辯稱該辛○○證件係於八十九年九月在汐止網咖店向綽號阿風
    之人所買，代價二千元，並非伊所偷等語。然查，被告乙○○於八十九年十一月
    二十二日警訊中原辯稱該等證件係伊於八十九年四、五月在台北縣新店市○○街
    拾獲等語，嗣於九十年二月二十三日偵訊中則改稱該證件是在去中和的路上檢到
    一個皮包，皮包內僅有辛○○身分證、駕照、健保卡三張證件等語，於本院九十
    二年一月二十一日調查時又改稱係掉在樓梯間，伊撿到的等語，顯見被告乙○○
    對於該辛○○身分證、駕照、健保卡三張證件之來源，辯詞前後矛盾，實難採信
    。再者，他人之健保卡實際上並無用途，縱使被告要向他人購買證件，也不可能
    花錢去買別人的健保卡，被告辯稱該三張辛○○證件係以二千元代價所購，與常
    理不符，應非事實。又被害人辛○○於警訊中堅稱伊確認皮夾係遭人扒走而非遺
    失等語，並有贓物認領保管單乙紙在卷可稽，應認被告該竊盜犯行足堪認定。（
    二）被告乙○○坦承有附表編號七所示竊盜犯行，並承認竊得之電視機二台，其
    中一台即是運去裝在證人潘朝陽家中等情，經查，被告該自白與被害人甲○○陳
    稱大客車遭竊電視機兩台，嗣已領回贓物電視乙台等情相符，而潘朝陽家中之電
    視機乙台係由證人潘朝陽送交警方等情，有警訊筆錄及贓物認領保管單乙紙在卷
    可稽，應認被告承認附表編號七所示伊行竊電視機二台之自白與事實相符，應屬
    可採。至於被告乙○○另供稱該案係與共同被告己○○一起行竊等情，經查，共
    同被告己○○堅詞否認涉有共同行竊之犯行，而被告乙○○供述之內容，與證人
    潘朝陽、陳秀珠所述情節相互矛盾，又其對於共同被告己○○共同行竊之部分，
    所供內容前後亦不一致，尚難認定共同被告己○○有參與被告該次竊盜之犯行（
    詳如下載被告己○○無罪部分）。綜上，應認被告犯行堪以認定，應依法論科。
二、按窗戶具有防閑作用，為安全設備之一種，有最高法院四十五年度臺上字第一四
    四三號判例意旨可資參照。又按刑法第三百二十一條第一項第三款之攜帶兇器竊
    盜罪，係以行為人攜帶兇器竊盜為其加重條件，此所謂兇器，其種類並無限制，
    凡客觀上足對人之生命、身體、安全構成威脅，具有危險性之兇器均屬之，且祇
    須行竊時攜帶此種具有危險性之兇器為已足，並不以攜帶之初有行兇之意圖為必
    要，有最高法院七十九年度臺上字第五二五三號判例意旨可查。被告所攜尖嘴鉗
    、扳手、螺絲起子均係電工工具，質地堅硬，客觀上具有危險性，應認足以作為
    兇器使用。核被告所為，竊盜部分係犯如附表編號一至七所示之罪，其七次竊盜
    犯行，時間緊接，雖有普通竊盜與加重竊盜之別，然所觸犯之構成要件仍屬相同
    罪名，顯係基於概括犯意為之，為連續犯，應依刑法第五十六條之規定論以附表
    編號七所示情節較重之刑法第三百二十一條第一項第一款、第二款加重竊盜罪。
    又被告侵占他人遺失之身分證，係犯刑法第三百三十七條侵占遺失物罪。被告上
    揭二罪，犯意各別，行為分殊，應分論併罰。爰審酌被告犯罪動機、目的、手段
    、次數、所生危害及犯罪後部分坦承犯行等一切情狀，量處如主文所示之刑，並
    就罰金刑部分諭知易服勞役之折算標準。另本案尚難認為被告有犯竊盜罪為常業
    或犯罪習慣之情形，爰不依竊盜犯贓物犯保安處分條例宣告刑前強制工作。又被
    告於附表編號六行竊時所使用之尖嘴鉗等工具，據被告偵訊中供稱係向他人所借
    ，並非被告所有之物，爰不宣告沒收，附此敘明。
三、公訴意旨另以被告乙○○於八十九年一月初某日凌晨一時許侵入台北縣汐止市○○街二一０號六樓被害人戊○○住宅竊取現金三萬六千元、禮券四千元等物，又
    於八十九年十一月中旬，破壞門窗侵入臺北市○○街二八九號被害人辰○○住宅
    竊取影碟機乙台、電視機、錄影機等物，又夥同共同被告己○○於九十年一月十
    日至台北縣汐止市○○街六十巷四號八樓破壞門鎖竊取被害人丑○○所有之金項
    鍊、金手鍊、鑽戒、現金等物，又於八十九年十二月二十七日晚上六時許至台北
    縣汐止市○○路一一０巷三四號二樓破壞門鎖侵入癸○○住宅行竊，但未竊得財
    物，又於八十九年十二月二十七日晚上六時許至前址三樓破壞門鎖侵入壬○○住
    宅竊取項鍊、手鍊、戒子、現金等物，因認被告乙○○另涉有連續加重竊盜罪嫌
    等語。然查：（一）被告乙○○雖在偵訊時自白侵入台北縣汐止市○○街二一０
    號六樓被害人戊○○住宅行竊之犯行，惟於審理中則否認其事，又被害人戊○○
    係稱伊有現金三萬六千元、禮券四千元等物失竊，但以被告偵訊中之自白，其稱
    僅偷了數百元，兩者金額亦有不符，且該案並未查獲贓物，無從核對竊盜之事實
    ，尚難單以被告反覆不一之自白遽認其涉有該次竊盜犯行。（二）被告乙○○雖
    在偵訊時自白侵入臺北市○○街二八九號被害人辰○○住宅行竊之犯行，但於審
    理中則否認其事，又被害人辰○○並未於警訊或偵訊中陳述，且該案亦未查獲贓
    物，並無補強證據足以查證被告自白是否為真，實無從認定被告涉有該次竊盜犯
    行。（三）查台北縣汐止市○○街六十巷四號八樓遭竊，被害人丑○○、謝竹芳
    雖陳稱有遭竊之事實，但其並未目擊竊賊，而被告乙○○雖於於九十年二月二十
    三日偵訊中供稱該次係共同被告己○○侵入屋內行竊，伊只是在外把風等語，然
    為共同被告己○○堅詞否認，嗣於審理中，被告乙○○又改稱丑○○住宅被偷時
    ，伊在網咖店等語，其供述前後不一，又該竊案亦未查獲贓物，並無證據足以為
    證，自難逕認被告乙○○涉有該次竊盜犯行。（四）被害人癸○○、壬○○雖陳
    稱其台北縣汐止市○○路一一０巷三四號二樓、三樓住處有遭竊之事實，但其並
    未目擊竊賊，而被告乙○○於九十年二月二十三日偵訊中即稱伊是在網咖店等，
    於本院調查時仍供稱是在網咖等，並不知道被告己○○去偷哪一家等語，嗣於審
    理中則否認伊有去中興路行竊，顯然被告乙○○並未自白伊涉及該二次竊案，又
    該二件竊案並未查獲贓物，單以被害人遭竊之指述，自無從認定被告乙○○犯有
    該竊盜犯行。（五）綜上，並無積極證據足認被告確犯有該五次竊盜行為，既不
    能證明被告犯罪，依法原應為無罪之諭知，然因公訴人認此部分與前開判決有罪
    部分，具連續犯裁判上一罪關係，爰不另為無罪之諭知，附此敘明。
貳、被告己○○無罪部分
一、公訴意旨略以：被告己○○夥同共同被告乙○○，基於概括犯意，意圖為自己不
    法之所有，連續於九十年一月十日至台北縣汐止市○○街六十巷四號八樓破壞門
    鎖竊取被害人丑○○所有之金項鍊、金手鍊、鑽戒、現金等物，又於八十九年十
    二月二十七日晚上六時許至台北縣汐止市○○路一一０巷三四號二樓破壞門鎖侵
    入癸○○住宅行竊，但未竊得財物，又於八十九年十二月二十七日晚上六時許至
    前址三樓破壞門鎖侵入壬○○住宅竊取項鍊、手鍊、戒子、現金等物，又於九十
    年一月初某日持尖嘴鉗等工具至台北市內湖區萬客隆量販店附近停車場竊取車號
    ＢＢ─０二０號大客車上被害人甲○○所有之電視機二台，因認被告己○○涉有
    共同連續加重竊盜罪嫌等語。
二、按犯罪事實應依證據認定之，無證據不得推定其犯罪事實，現行刑事訴訟法第一
    百五十四條定有明文。而認定犯罪事實所憑之證據，雖不以直接證據為限，間接
    證據亦包括在內，然無論直接或間接證據，其為訴訟上之證明，必須於通常之人
    均不致有所懷疑，得確信其為真實之程度者，始得據之為被告有罪之認定。倘其
    證明尚未達到此一程度，而有其他合理之懷疑存在時，仍不能遽為被告有罪之判
    斷。
三、公訴意旨認被告己○○涉有前述罪嫌，係以被害人丑○○、謝竹芳、癸○○、壬○○、甲○○之指訴、共同被告乙○○之供述及證人陳秀珠、潘朝陽、潘碧霞、
    潘雅君之證述為其論據。惟訊據被告己○○堅決否認其有前述公訴意旨所指之四
    次竊盜犯行，辯稱：伊只與共同被告乙○○認識幾天而已，伊有向乙○○買兩台
    電視，後來有一台說要賣給潘朝陽，一台五百元，有去潘朝陽家裝，但畫面不清
    楚，潘朝陽有打電話說不要買電視了，伊並未去台北市內湖區萬客隆量販店附近
    停車場竊取大客車上之電視機二台，也沒去台北縣汐止市○○街六十巷四號八樓
    、中興路一一０巷三四號二樓、三樓偷東西等語。經查：（一）被害人丑○○、
    謝竹芳、癸○○、壬○○雖陳稱有遭竊之事實，但並未目擊竊賊，又該三件竊案
    亦未查獲贓物，是檢察官起訴被告己○○竊盜，實僅憑共同被告乙○○之單一供
    述為據，然查共同被告乙○○原於本院調查時供稱丑○○住宅係被告己○○自己
    進去偷，伊只是把風，偷甚麼不知道等語，至於癸○○、壬○○住宅被竊，伊是
    在網咖等，並不知道被告己○○去偷哪一家等語，嗣於審理中，共同被告乙○○
    改稱丑○○住宅被偷時，伊在網咖，對於癸○○、壬○○住宅被竊，則否認伊有
    去中興路行竊，其不僅對於竊盜犯行未有明確之供述，且前後反覆不一，自難逕
    採為被告己○○有罪之證據。（二）被害人甲○○固指稱伊大客車上有兩台電視
    機被偷，嗣後並領回贓物電視機乙台，有警訊筆錄與贓物認領保管單在卷可稽，
    然被害人甲○○並未目擊遭竊之經過，不足以證明係被告己○○所為。又公訴人
    舉出之證人陳秀珠、潘朝陽、潘碧霞、潘雅君，均只是間接證明被告己○○持有
    該贓物電視機，直接可證明被告己○○參與行竊行為者，實際上僅有共同被告乙○○之單一供述可據。惟查，共同被告乙○○對於贓物電視機處理過程之供述，
    與證人陳秀珠、潘朝陽所證情節並不相符，查被告己○○於審理中供稱伊與共同
    被告乙○○以電話聯繫，當時電視還沒載過來，潘朝陽在旁邊問還有沒有電視，
    伊問乙○○，乙○○說有，後來就運了兩台去伊家，其中一台載去潘朝陽家裝，
    後來因電視有問題，潘朝陽打電話說不買電視了等語，而共同被告乙○○係供稱
    二台電視是放在己○○車上，後來先去潘朝陽家，伊等先搬一台去裝，另一台放
    在車上，回家時己○○先載伊回家，伊不清楚另一台電視去向等語，但證人潘朝
    陽於偵訊中係陳稱與被告己○○是鄰居，陳家是開小吃店，八十九年十二月三十
    日伊去吃麵，己○○之母陳秀珠說己○○拿回來的電視很佔位子，問伊要不要，
    要伊貼一些零錢，當天下午己○○就載電視來等語，又證人潘朝陽於警訊中係陳
    稱己○○於八十九年十二月三十日即把電視送到伊家，又隔四天於九十年一月三
    日帶一位朋友（乙○○）到伊住處安裝電視等語，證人陳秀珠於偵訊中亦稱己○○載兩台電視放在店內，因裝上都不能看，所以只好放在那裡，潘朝陽來吃麵，
    問電視因何放在店內桌下，伊說線路不合不能看，如潘朝陽拿回去能看就拿去借
    看，後來伊告訴己○○，至於如何載運，伊則不清楚等語，查被告二人對於贓物
    兩台電視究竟是先到潘朝陽家或己○○家，說法雖有不同，但均稱電視送去潘朝
    陽家與己○○家是同一趟車的事情，與證人潘朝陽證稱陳秀珠說己○○拿回來的
    電視佔位子，又電視是先運來，隔四天再來裝等情節，及證人陳秀珠證稱潘朝陽
    是在店裡看到沒用的電視，後來己○○才運給潘朝陽等情節，顯然相互矛盾，依
    常理而言，證人潘朝陽與陳秀珠對於該電視機是否放在店內，如何運來裝設等過
    程，與自己並無利害關係，應無故為偽證之必要，是其中究竟有幾台電視，已難
    認定，而共同被告乙○○之供述，亦難遽信為真實。又共同被告乙○○於九十年
    二月二十三日偵訊中供稱被告己○○行竊當天是開銀色ＣＥＦＩＲＯ型汽車，但
    在本院審理中則供稱被告己○○是開日產牌ＳＥＮＴＲＡ型墨綠色汽車去偷，對
    於被告己○○參與犯罪之供述，前後也不一致。再者，共同被告乙○○對於自己
    竊盜犯行固有部分坦承不諱，但也有反反覆覆作不同情節的供述，已如前揭有罪
    部分所載，又其對於被告己○○參與行竊部分，曾於九十年一月十四日警訊中供
    稱於八十九年十月份一起至台北縣汐止市○○街九號、二十五號行竊，又於不詳
    時間一起至基隆市○○○路二二之六號、二二之八號行竊等情，但該部分因查無
    實據，並未經檢察官提起公訴，此外共同被告乙○○對於原坦承經起訴之台北縣
    汐止市○○街六十巷四號八樓、中興路一一０巷三四號二樓、三樓共同行竊部分
    ，於審理中又否認其事實，前後反覆不一，顯見共同被告乙○○所陳可信度不高
    。從而，雖然被告己○○所供內容前後亦相矛盾，然單以可信度不高之共同被告
    乙○○單一之供述為據，本院並不能確信被告己○○涉有共同竊盜之犯行。（三
    ）綜上，公訴意旨所據之積極證據所為之證明並未達到於通常之人均不致有所懷
    疑，得確信其為真實之程度，故不能遽為被告有罪之判斷。此外復查無其他積極
    證據足資認定被告己○○確有竊盜之犯行，揆諸前述規定，既不足以證明被告己○○犯罪，自應諭知無罪之判決。
參、台灣台北地方法院檢察署以九十二年三月五日北檢茂露九十二偵三九三三字第一
    二七四三號函移送該署九十二年度偵字第三九三三號乙○○竊盜案卷併審部分，
    經查該部分犯罪時間為九十一年十二月三日，與被告本件八十八年、八十九年底
    之竊盜犯行，相距有兩年之遙，尚難認係基於同一概括犯意所為，並無連續犯之
    裁判上一罪可言，自非原起訴效力所及，本院無從併予審理，應退還該署檢察官
    依法處理，附此敘明。
據上論斷，應依刑事訴訟法第二百九十九條第一項前段、第三百零一條第一項，刑法
第五十六條、第三百二十一條第一項第一款、第二款、第三百三十七條、第四十二條
第二項，罰金罰鍰提高標準條例第一條前段、第二條，判決如主文。
本案經檢察官陳家美到庭執行職務。
中      華      民      國      九十二      年    三    月    二十一    日
                                  臺灣士林地方法院刑事第一庭
                                      法  官  高  愈  杰
右正本證明與原本無異。
如不服本判決，應於判決送達後十日內，向本院提出上訴狀。
                                      書記官  蘇  彥  宇
中      華      民      國      九十二      年    三    月    二十五    日
附錄本件論罪科刑法條全文：
刑法第三百二十一條：
  犯竊盜罪而有左列情形之一者，處六月以上五年以下有期徒刑：
  一、於夜間侵入住宅或有人居住之建築物、船艦或隱匿其內而犯之者。
  二、毀越門扇、牆垣或其他安全設備而犯之者。
  三、攜帶兇器而犯之者。
  四、結夥三人以上而犯之者。
  五、乘火災、水災或其他災害之際而犯之者。
  六、在車站或埠頭而犯之者。
  前項之未遂犯罰之。
刑法第三百三十七條：
  意圖為自己或第三人不法之所有，而侵占遺失物、漂流物或其他離本人所持有之物
  者，處五百元以下罰金。
附表
編號  犯罪時間  犯罪地點      犯罪事實                查獲贓物  所犯法條
一    八十八年  台北縣永和市  扒竊辛○○口袋內之皮夾  健保卡、  刑法第三百
      七月中旬  林森路附近    （內有現金一萬五千元，  身分證、  二十條第一
                              健保卡、駕照、身分證各  駕照各乙  項
                              乙張）                  張
二    八十九年  台北市內湖區  侵入丙○○屋內竊取護照  護照乙本  刑法第三百
      八月底某  內湖路三段二  乙本、手錶廿三支、相機  、手錶廿  二十條第一
      日        五六巷十號    乙部、影碟機乙台、電視  支、相機  項
                              乙台、印章二枚          乙台
三    八十九年  台北市內湖區  夜間侵入卯○○住宅竊取  身分證影  刑法第三百
      九月初某  康樂街二八九  身分證影本乙張、存摺二  本乙張、  二十一條第
      日晚上九  號            本、金戒子乙只、硬幣約  存摺二本  一項第一款
      時許                    四、五百元、提款卡乙張  、印章二
                              、印章二枚              枚
四    八十九年  台北市內湖區  破壞窗戶侵入寅○○屋內  信用卡三  刑法第三百
      十一月底  康樂街二九一  竊取信用卡三張、提款卡  張、提款  二十一條第
      某日      巷十一號      乙張、存摺三本、美金數  卡乙張、  一項第二款
                              十元                    存摺三本
五  八十九年  台北縣汐止市  夜間侵入丁○○住宅竊取  播放機乙  刑法第三百
      十二月中  忠三街一巷六  播放機乙台、擴音箱二台  台、擴音  二十一條第
      旬某日晚  號            、麥克風乙支、擴大機乙  箱二台、  一項第一款
      上七時許                台、ＣＤ乙片            麥克風乙
                                                      支、擴大
                                                      機乙台、
                                                      ＣＤ乙片
六    八十九年  台北市內湖區  持尖嘴鉗、扳手、螺絲起  電視機乙  刑法第三百
      十二月底  萬客隆量販店  子等客觀上足以作為兇器  台        二十一條第
      九十年一  附近停車場    之工具侵入甲○○之車號            一項第三款
      月初某日                ＢＢ─０二０號大客車竊
                              取電視機二台
七    九十年一  台北市內湖區  夜間用手穿過窗戶小洞踰  錄影機乙  刑法第三百
      月十一日  康樂街二九一  越安全設備開門後侵入廖  台        二十一條第
      凌晨五時  巷十二號      有財住宅竊取錄影機乙台            一項第一款
      許                                                        、第二款


司法院資訊處製作；財團法人民間司法改革基金會備份。
